【裁判字號】    89,重訴,299
【裁判日期】    890731
【裁判案由】    清償借款
【裁判全文】
臺灣臺中地方法院民事判決  八十九年重訴字第二九九號
    原      告  台中商業銀行股份有限公司清水分行
                              .
    法定代理人  戊○○      住.
    送達代收人  甲○○      住.
    被      告  丙○○      住.
                乙○○      住.
                丁○○      住台北縣深坑鄉昇高村雲鶴山莊三五巷三一號四樓
右當事人間清償借款事件，本院判決如左：
    主      文
被告應連帶給付原告新台幣玖佰陸拾伍萬伍仟柒佰伍拾陸元及如附表編號一所示之利息及違
約金。
訴訟費用由被告連帶負擔。
    事      實
甲、原告方面：
一、聲明：如主文所示。
二、陳述：
  （一）緣關係人劉仲芹（即本件之借款人）於八十年三月五日邀同劉士元、劉郝秀文為連
        帶保證人，向原告借款新台幣（下同）一千二百萬元，約定借款期間自八十年三月
        五日起至九十五年三月五日止，利息按年息百分之十點五計付，遲延履行時，逾期
        在六個月以內者，按約定利率百分之十，逾期超過六個月以上者，就超過部分，按
        約定利率百分之二十計付違約金。惟劉仲芹自八十三年二月五日起即不依約履行，
        迭經催討無效，原告遂依強制執行法聲請拍賣抵押物，並於八十七年十二月二十二
        日拍定在案，經分配後本金尚有不足九百二十二萬八千三百二十七元，即自八十七
        年七月二十日起至清償日止計算之利息暨自八十七年十二月二十九日起至清償日止
        之違約金。
  （二）依民法第七百三十九條、第七百四十條之規定，劉士元應連帶負保證責任，然劉士
        元業於八十年四月三十日死亡，其繼承人為劉郝秀文、劉仲芹、丙○○、乙○○及
        丁○○，故爰依民法第一千一百五十三條之規定，請求被告丙○○、乙○○及丁○
        ○對劉士元之債務應負連帶清償責任。
三、證據：提出約定書三份、劉士元之繼承系統表乙份、劉士元除戶之戶口名簿謄本
    乙份及台灣台中地方法院民事執行處強制執行金額計算書分配表乙份（均影本）
    為證。
乙、被告方面：
一、聲明：駁回原告之訴。
二、陳述略稱：均不否認其父劉士元為劉仲芹向原告借款之連帶保證人，惟表示抵押物業經
    原告拍賣受償，目前無力清償債務等語資為抗辯。
    理      由
一、本件原告主張之事實，已據其提出約定書、繼承系統表、戶口名簿謄本及台灣台
    中地方法院民事執行處強制執行金額計算書分配表為證，核屬相符，並為被告等
    三人所不否認，自堪信為真實。
二、按清償人所提出之給付，應先抵充費用，次充利息，次充原本，民法第三百二十三條定
    有明文。本件借款人即訴外人劉仲芹自八十三年五月二日起即未繳交利息，依兩造授信
    約定書第八條第一款之規定，應視同債務全部到期，直至原告向本院聲請拍賣抵押物之
    拍定日即八十七年十二月二十八日止，被告等人連帶積欠原告本金玖佰貳拾貳萬捌仟
    佰貳拾柒元，及自八十三年二月五日起至八十七年十二月二十八日止之利息肆佰柒拾肆
    萬陸仟陸佰肆拾柒元、違約金捌拾捌萬伍仟零
    捌拾伍元，有原告提出之台灣台中地方法院民事執行處強制執行金額計算書分配
    表一紙在卷足參，故原告實施上開抵押權受償伍佰貳拾萬零肆仟佰零元，依前揭法
    律規定，應先抵充利息肆佰柒拾肆萬陸仟陸佰肆拾柒元，復抵充本金肆拾伍萬柒仟陸佰
    伍拾陸元後，仍有本金捌佰柒拾柒萬零陸佰柒拾壹元、違約金捌拾捌萬伍仟零捌拾伍元
    未受償，從而原告依消費借貸及連帶保證契約請求被告連帶給付借款本金捌佰柒拾柒萬
    零陸佰柒拾壹元及違約金捌拾捌萬伍仟零捌拾伍元暨如附表編號一所示之利息及違約金
    ，於法有據，應予准許。
四、據上論結，本件原告之訴為一部有理由一部無理由，依民事訴訟法第三百八十五條第一
    項前段、第八十一條第二款、第八十五條第二項，判決如主文。
中        華        民        國   八十九   年      七       月    三十一     日
                                    臺灣臺中地方法院民事第四庭
~B審判長法      官  王  銘
~B      法      官  陳毓秀
~B      法      官  林學晴
右為正本係照原本作成
如對本判決上訴須於判決送達後二十日內向本院提出上訴狀
中        華        民        國   八十九   年      七       月    三十一     日
~B法院書記官
~FO
附表
┌───┬───────┬─────────┬─────────┬────┬─────────┐
│編  號│  項    目    │  金額（新台幣）  │  利息計算期間    │ 年利率 │  違  約  金      │
├───┼───────┼─────────┼─────────┼────┼─────────┤
│ 一   │  本    金    │捌佰柒拾柒萬零陸佰│自八十七年十二月二│百分之一│自八十七年十二月二│
│      │              │柒拾壹元          │十九日            │０‧五  │十九日起至清償日止│
│      │              │                  │起至清償日止      │        │依上開利率二成計算│
├───┼───────┼─────────┼─────────┴────┴─────────┤
│ 二   │  違 約 金    │捌拾捌萬伍仟零捌拾│                                                │
│      │              │伍元              │                                                │
└───┴───────┴─────────┴────────────────────────┘


司法院資訊處製作；財團法人民間司法改革基金會備份。
